臺灣臺南地方法院民事裁定
110年度消債更字第226號
聲  請  人
即  債務人  賴云岑
代  理  人  呂承育  律師
上列當事人因消費者債務清理事件聲請更生，本院裁定如下：
    主  文
聲請人賴云岑自民國一百一十年十一月三十日下午五時起開始更
生程序，並命司法事務官進行本件更生程序。
    理  由
一、按債務人不能清償債務或有不能清償之虞，且無擔保或無優
    先權之本金及利息債務總額未逾新臺幣（下同）12,000,000
    元者，於法院裁定開始清算程序或宣告破產前，得向法院聲
    請更生，此參之消費者債務清理條例（下稱消債條例）第3
    條、第42條第1項規定自明。次按，法院開始更生程序之裁
    定，應載明其年、月、日、時，並即時發生效力，同條例第
    45條第1項亦有明文。
二、本件聲請意旨略以：聲請人積欠無擔保或無優先權之債務總
    額未逾12,000,000元，因聲請人目前從事保姆之工作，每月
    收入為24,000元，每月必要生活費用為15,965元，每月並需
    負擔母親劉○珠之扶養費5,000元，有不能清償債務之情形，
    且前向本院聲請債務清理之調解而調解不成立。為此，爰依
    消債條例之規定，聲請更生等語。
三、經查： 
　㈠聲請人積欠無擔保或無優先權之本金及利息債務總額，未逾1
    2,000,000元，有財團法人金融聯合徵信中心當事人綜合信
    用報告1份在卷可按（參見本院卷第10頁至第12頁）。又聲
    請人於110年4月間，曾向最大債權金融機構中國信託商業銀
    行股份有限公司（下稱中國信託銀行）請求協商債務清償方
    案，嗣協商不成立，有中國信託銀行民事陳報狀1份在卷可
    按（參見本院卷第119頁），堪認聲請人積欠之無擔保或無
    優先權之本金及利息債務總額未逾12,000,000元，前向最大
    債權金融機構請求協商債務清償方案而協商不成立。
　㈡聲請人主張其目前從事保姆之工作，每月收入為24,000元，
    每月必要生活費用為15,965元，每月並需負擔母親劉○珠之
    扶養費5,000元，有不能清償債務之情形等語。查： 
　　1.聲請人主張其目前從事保姆之工作，每月收入為24,000元
      之事實，業據其提出與所述相符之由第三人蔡黛樺出具之
      在職證明書1份為證（參見本院卷第105頁），尚堪信為真
      正。
　　2.按消債條例立法目的係為使不幸陷入經濟困境之人得以清
      理債務、重建生活，並在清理債務過程中能適度保有符合
      人性尊嚴之最低基本生活所需，而非維持債務人過去慣常
      之寬裕生活型態，否則非僅有悖於消債條例之意旨，更係
      將債務人因個人浪費或財務管理失控之風險不當轉嫁予債
      權人負擔，顯非公允。故為妥適調整債務人與債權人及其
      他利害關係人間之權利義務關係，保障債權人獲得公平受
      償，並謀求消費者經濟生活之重建復甦機會，法院對於債
      務人每月必要生活費用之數額，自不可僅以債務人之主張
      為斷，而應參酌消債條例第64條之2第1項關於同條例第64
      條第2項第4款所稱必要生活費用之認定標準定之，方屬允
      洽。次按，債務人必要生活費用，以最近一年衛生福利部
      或直轄市政府所公告當地區每人每月最低生活費1.2倍定
      之，消債條例第64條之2第1項定有明文。本院審酌聲請人
      目前居住於臺南市，有戶籍謄本（現戶全戶）影本1份在
      卷可按（參見本院卷第9頁）；而臺南市政府公告之110年
      度臺南市最低生活費為每人每月13,304元，此有109年9月
      29日府社助字第1091204668號公告影本1份在卷可參（參
      見本院卷第139頁），其1.2倍為15,965元（計算式：13,3
      04×1.2≒15,965，小數點以下四捨五入），認聲請人主張
      其每月必要生活費用為15,965，應堪信為實在。
　　3.次按，直系血親相互間，互負扶養之義務；負扶養義務者
      有數人時，應依左列順序定其履行義務之人：1 直系血親
      卑親屬。2 直系血親尊親屬。3 家長。4 兄弟姊妹。5 家
      屬。6 子婦、女婿。7 夫妻之父母。負扶養義務者有數人
      而其親等同一時，應各依其經濟能力，分擔義務；受扶養
      權利者，以不能維持生活而無謀生能力者為限；前項無謀
      生能力之限制，於直系血親尊親屬，不適用之；扶養之程
      度，應按受扶養權利者之需要與負扶養義務者之經濟能力
      及身分定之。此參之民法第1114條第1款、第1115條第1項
      、第3項、第1117條第1項、第2項、第1119條分別定有明
      文。查，聲請人母親劉○珠，係52年出生，現住臺南市，
      名下無不動產，於107、108、109年度，均無所得之紀錄
      ，此有戶籍謄本（現戶全戶）影本、稅務電子閘門財產所
      得調件明細表各1份附卷足據（參見本院卷第9頁、第53頁
      至第55頁），堪認不能維持生活而有受聲請人扶養之權利
      。本院審酌聲請人母親劉○珠住於臺南市，已如前述，對
      其負有扶養義務之人，除聲請人外，尚有聲請人之弟賴○
      鍊；而聲請人每月收入為24,000元，有如前述，惟尚欠為
      數不少之債務；聲請人之弟賴○鍊，係72年出生，名下有
      建物1筆、土地多筆，於107、108、109年度雖分別僅有所
      得7,011元、5,000元、17,473元之紀錄，此有戶籍謄本（
      現戶全戶）影本、稅務電子閘門財產所得調件明細表各1
      份（參見本院卷第9頁、第56頁至第61頁），惟正值壯年
      ，應非無工作能力之人；參酌消債條例第64條之2第2項關
      於同條例第64條第2項第3款所稱受債務人扶養者必要生活
      費用數額之認定標準，以及110年度臺南市最低生活費為
      每人每月13,304元，其1.2倍為15,965元，有如前述；並
      斟酌聲請人母親劉○珠之需要及聲請人、聲請人之弟賴○鍊
      之經濟能力、身分等一切情狀，認聲請人主張其每月需要
      負擔母親劉○珠之扶養費5,000元等語，應堪採信。
　　4.從而，聲請人每月收入為24,000元，每月必要生活費用為
      15,965元，每月並需負擔母親劉○珠之扶養費5,000元；以
      聲請人每月收入扣除每月必要生活費用應負擔母親劉○珠
      之扶養費以後，賸餘3,035元（計算式：24,000－15,965－5
      ,000＝3,035）。又經本院函請中國信託銀行向本院陳報願
      意提供聲請人之清償方案以後，中國信託銀行向本院陳報
      願意提供聲請人1次清償440,914元，或以1,314,000元，0
      利率、分180期，每期清償7,300元之清償方案，此有民事
      陳報狀1份在卷可按（參見本院卷第107頁），以聲請人每
      月收入扣除每月必要生活費用及每月應負擔其母親劉○珠
      之扶養費以後，僅賸3,035元，顯然已不足以負擔中國信
      託銀行所提出清償方案，遑論清償積欠全體債權人之全部
      債務，堪認聲請人確有不能清償債務之情事。準此，聲請
      人主張有不能清償債務之情事等語，應堪信為實在。
四、綜上所陳，聲請人有不能清償債務之情形，且聲請人所負無
    擔保或無優先權之本金及利息債務總額未逾12,000,000元，
    復未經法院裁定開始清算程序或宣告破產，又無消債條例第
    6條第3項所定法院得駁回更生聲請或消債條例第8條、第46
    條各款所定法院應駁回更生聲請之事由存在，聲請人聲請更
    生，應屬有據。
五、末按，法院裁定開始更生或清算程序後，得命司法事務官進
    行更生或清算程序，必要時得選任律師、會計師或其他適當
    之自然人或法人一人為監督人或管理人，消債條例第16條第
    1項定有明文。查，本件既經本院裁定開始更生程序，爰併
    依前開規定，命司法事務官進行更生程序。
中    華    民    國   110    年    11    月    30    日
                  民事第五庭  法  官  伍逸康
以上正本係照原本作成。　　　　　　　　　
本裁定不得抗告。
本裁定已於民國110年11月30日下午5時公告。　　　　　　
中　　華　　民　　國　　110 　年　　11　　月　　30　　日
　　　　　　　　　　　　　　　書記官  康紀媛